【裁判字號】    97,台上,798
【裁判日期】    970227
【裁判案由】    強盜等罪
【裁判全文】
最高法院刑事判決              九十七年度台上字第七九八號
上  訴  人  甲○○
上列上訴人因強盜等罪案件，不服台灣高等法院高雄分院中華民
國九十六年十二月十八日第二審判決（九十六年度上訴字第二０
五九號，起訴案號：台灣高雄地方法院檢察署九十六年度偵字第
一七四七六號），提起上訴，本院判決如下：
    主  文
上訴駁回。
    理  由
甲、強盜部分：
按刑事訴訟法第三百七十七條規定：上訴於第三審法院，非以判
決違背法令為理由，不得為之。是提起第三審上訴，應以原判決
違背法令為理由，係屬法定要件。如果上訴理由係對原審已調查
明確並於判決內論駁或說明之事項，徒憑己見重為事實上之爭辯
，或任意指摘，顯與法律規定得為第三審上訴理由之違法情形不
相適合時，俱應認其上訴為違背法律上之程式，予以駁回。本件
原判決撤銷第一審關於強盜部分之科刑判決，改判仍論處上訴人
意圖為自己不法之所有，攜帶兇器，以強暴至使不能抗拒，而使
他人交付其物罪刑。係以：上訴人於本件案發時、地，持水果刀
一把進入丙○○○之自小客車後座，與丙○○○爭執薪資問題，
並以左手捉住乙○○（丙○○○之女兒，坐於副駕駛座）之下巴
，及用右手持水果刀抵住乙○○之腹部，強制丙○○○交付新台
幣（下同）二萬三千元未付薪資，於取得上開薪資後仍未離去，
復意圖為自己不法之所有，另起強盜之犯意，續以水果刀抵住乙
○○之腹部，要求丙○○○再交付金錢，至使丙○○○不能抗拒
，只得再交付十萬元等情之強盜事實，業據證人丙○○○、乙○
○於第一審供證明確，互核相符。上訴人持水果刀抵住乙○○之
腹部，隨時可對乙○○造成嚴重傷害，母女親情乃是人倫天性，
丙○○○為求保護女兒乙○○之安全，對上訴人之要求實無拒絕
之餘地，應認上訴人之強暴手段，已至使丙○○○不能抗拒之程
度。訊之上訴人亦供承當時持刀抵住乙○○之脖子、右腹部，並
取走丙○○○交付之現金，之後並強迫丙○○○簽立切結書等情
事，所辯當時雙方在爭吵，係丙○○○主動交付十萬元，希望息
事寧人，其並無強盜之意云云，非惟與丙○○○等之證述不符，
且上訴人當時已取回薪資，經其供認在卷，竟仍強使丙○○○交
付十萬元現金，其具不法所有之意圖甚明；再參以上訴人取走該
十萬元後，為脫免責任，仍持刀抵住乙○○之腹部，迫使丙○○
○簽下「茲歸還甲○○薪資壹拾貳萬元正，並無行（刑）事責任
且願放棄任何刑事訴訟」等字樣之切結書，有該切結書影本附卷
可按，事後更將該款項花用，僅餘六萬餘元為警查扣，益見其確
有強取該十萬元並將之據為己有之犯意，此部分強盜犯行，係在
上訴人取得薪資後另行起意所為，亦堪認定。至上訴人強盜得手
後為脫免責任，仍持刀抵住乙○○腹部並迫使丙○○○簽下切結
書部分，乃強盜行為之繼續，不另構成強制罪各等情。已敘明其
認定犯罪事實所憑之證據及理由，對於上訴人否認強盜犯行之所
辯為不足採，亦予以說明論駁。從形式上觀察，原判決並無足以
影響判決結果之違法情形存在。上訴意旨略稱：(1)告訴人丙○○
○與上訴人間有僱傭關係及薪資、借貸之糾紛存在，非一般強盜
之對象，上訴人並無強盜之犯意，丙○○○與乙○○又陳述不一
，原判決據以論處強盜罪，有理由不備、理由矛盾之違法。(2)丙
○○○當時應係受上訴人之強制行為，為使上訴人離去，而自願
交付上訴人十萬元，嗣後心有不甘乃挾怨報復，原審未加查明，
遽行論罪，難謂無違背法令等語。經核係置原判決所為明白論斷
於不顧，仍持已為原判決指駁之陳詞再事爭辯，及對於事實審法
院取捨證據與自由判斷證據證明力之職權行使，徒以自己之說詞
，任意指摘，難認已符合首揭法定之第三審上訴要件。其此部分
上訴違背法律上之程式，應予駁回。
乙、妨害自由（強制罪）部分：
按最重本刑為三年以下有期徒刑之罪之案件，經第二審判決者，
不得上訴於第三審法院，刑事訴訟法第三百七十六條第一款定有
明文。本件上訴人因強盜等罪案件，其中妨害自由部分，原審維
持第一審之科刑判決，係依刑法第三百零四條第一項之強制罪論
處罪刑（並認與上揭強盜罪之犯意各別，應予分論併罰），查該
罪之最重法定本刑為三年以下有期徒刑，依首開說明，既經第二
審判決，自不得上訴於第三審法院，上訴人竟亦對之提起上訴，
顯為法所不許，應併予駁回。
據上論結，應依刑事訴訟法第三百九十五條前段，判決如主文。
中    華    民    國  九十七  年    二    月  二十七  日
                      最高法院刑事第十二庭
                          審判長法官  邵  燕  玲
                                法官  李  伯  道
                                法官  孫  增  同
                                法官  吳      燦
                                法官  李  英  勇
      本件正本證明與原本無異
                                      書  記  官
中    華    民    國  九十七  年    三    月    四    日
                                                 H


司法院資訊處製作；財團法人民間司法改革基金會備份。
